臺灣臺中地方法院民事判決
110年度簡字第282號
原      告  林彥君  
被      告  林殷如  


訴訟代理人  曾奕凱  
上列原告因被告過失傷害刑事案件，提起附帶民事訴訟（109年
度交附民字第422號），經刑事庭移送民事庭審理，本院於民國1
11年8月11日言詞辯論終結，判決如下：
    主      文
被告應給付原告新臺幣貳佰貳拾捌萬參仟捌佰肆拾玖元，及自民
國一一○年一月二十九日起至清償日止，按年息百分之五計算之
利息。
原告其餘之訴駁回。
訴訟費用由被告負擔百分之三十六，餘由原告負擔。
本判決原告勝訴部分得假執行；但被告如以新臺幣貳佰貳拾捌萬
參仟捌佰肆拾玖元為原告供擔保後，則得免為假執行。
原告其餘假執行之聲請駁回。
    事實及理由
甲、程序方面：
壹、民事訴訟法第427條第2項於民國110年1月20日經總統令公布
    修正第11款，新增本於道路交通事故有所請求而涉訟之事件
    ，不問其標的金額或價額一律適用簡易程序，並自公布之日
    起算至第3日起發生效力即自110年1月22日起施行。上開修
    正條文施行後，於修正前已繫屬之事件，其法院管轄權及審
    理程序，未經終局裁判者，適用修正後之規定，曾經終局裁
    判者，則適用修正前之規定，民事訴訟法施行法亦增訂第4
    條之1之規定。從而，本件原告係因道路交通事故之損害賠
    償事件，依訴訟標的金額原應適用通常程序處理，然依修正
    後之民事訴訟法第427條第2項第11款規定，即應依簡易訴訟
    程序辦理，本件於民事訴訟法第427條第2項修正前即已繫屬
    本院，經本院於111年6月6日言詞辯論終結，於修正後尚未
    經終局裁判，依修正之民事訴訟法施行法第4條之1第1款規
    定，即應改行簡易程序，逕依簡易訴訟程序為裁判，先予敘
    明。
貳、按訴狀送達後，原告不得將原訴變更或追加他訴，但擴張或
    減縮應受判決事項之聲明，不在此限。民事訴訟法第255條
    第1項第3款定有明文。查原告起訴時訴之聲明為：被告應給
    付原告新臺幣（下同）1,316,582元，及自起訴狀繕本送達
    翌日起至清償日止，按年息5%計算之利息（附民卷第7頁）
    。最終變更聲明為：被告應給付原告6,287,481元，及其中4
    ,163,564元自110年1月20日準備書狀送達翌日起，其餘2,12
    3,917元自訴之變更狀送達翌日起，均至清償日止，按年息
    百分之5計算之利息（本院卷二第121頁）。原告所為上開訴
    之變更核屬擴張應受判決事項之聲明，揆諸前開規定，應予
    准許。
乙、實體方面：
壹、原告主張：被告於108年11月8日上午，駕駛車牌號碼000-00
    00號營業用小客車（下稱被告計程車），沿臺中市南屯區黎
    明路由南往北行駛，於同日10時42分許，行經黎明路2段與
    大墩十一街交岔路口，欲左轉至大墩十一街時，本應注意車
    前狀況，隨時採取必要之安全措施，且汽車行駛至交岔路口
    左轉彎時，應行至交岔路口中心處左轉，不得占用來車車道
    搶先左轉，而依當時天候晴、日間自然光線、柏油路面乾燥
    、無缺陷、無障礙物、視距良好等情，並無不能注意之情事
    ，竟疏未注意及此，貿然左轉彎，撞及沿大墩十一街行至該
    交岔路口停等紅燈由原告之騎乘車牌號碼000-0000號普通重
    型機車（下稱原告機車），被告計程車之左前車輪遂輾壓原
    告之左足、左前保險桿撞及原告之右膝，致原告受有左側膝
    部、足部挫傷、左足壓砸傷、脊椎滑脫及左跗骨隧道症候群
    等傷害（下稱系爭事故）。原告因此受有醫療費用53,483元
    、醫療耗材費用26,400元、就診車資39,071元、薪資短收38
    9,715元、勞動減損4,778,812元、精神慰撫金1,000,000元
    ，計6,287,481元損害，爰請求被告損害賠償。並聲明：㈠被
    告應給付原告6,287,481元，及其中4,163,564元自110年1月
    20日準備書狀送達翌日起，其餘2,123,917元自訴之變更狀
    送達翌日起，均至清償日止，按年息5%計算之利息。㈡願供
    擔保請准宣告假執行。
貳、被告抗辯：固承認對系爭事故有全部過失，惟原告脊椎滑脫
    及左跗骨隧道症候群之傷害並非系爭事故所致。同意原告因
    系爭事故受有醫療費用53,483元、醫療耗材費用26,400元、
    就診車資39,071元、薪資短收389,715元之損害，惟原告傷
    害，均可經由持續復健恢復正常，無勞動能力減損之虞，且
    原告請求慰撫金實屬過高，並應扣除已實際領取之強制險保
    險金等語。並聲明：㈠原告之訴駁回。㈡如受不利判決，願供
    擔保請准宣告免予假執行。
參、本院判斷：
一、原告主張兩造於上開時、地發生系爭事故，原告因而受有左
    側膝部、足部挫傷、左足壓砸傷等傷害，及醫療費用53,483
    元、醫療耗材費用26,400元、就診車資39,071元、薪資短收
    389,715元之損害，被告因而遭本院判決有罪確定等情，為
    兩造所不爭執，並有林新醫療社團法人林新醫院診斷證明書
    、薪資損失明細表、108年11月至109年8月薪資表、預估車
    資、醫療費用明細、診斷證明書、醫療費用收據、醫療輔具
    清單、收據、統一發票、臺灣臺中地方檢察署檢察官109年
    度偵字第22199號起訴書、本院109年度交簡上字第368號刑
    事判決在卷可按（附民卷第11至13頁、本院卷一第37至55、
    63至253、317至322頁），堪信為真實。至原告主張因系爭
    事故受有脊椎滑脫及左跗骨隧道症候群之傷害，勞動能力減
    損及精神慰撫金之損害，則為被告所否認，並以前詞辯置。
二、查原告於108年11月8日因系爭事故受有受有左側膝部、足部
    挫傷、左足壓砸傷、脊椎滑脫及左跗骨隧道症候群等傷害，
    後續持續在臺中榮民總醫院復健科及神經內科接受復健、注
    射及藥物治療，於111年1月14日經臺中榮民總醫院鑑定其健
    康情況為腰薦椎疼痛，左側臀部、膝關節及左腳踝疼痛，無
    法長時間站立行走，需使用助行器協助行動，診斷為脊椎滑
    脫併神經孔狹窄、肌筋膜疼痛及複雜性神經痛症候群。目前
    持續有疼痛症狀而無法獨立行走，且每月定期至臺中榮民總
    醫院復健科及神經内科接受相關治療、未曾中斷，顯見其症
    狀已影響其日常生活及工作能力。因此應符合勞保失能給付
    標準神經失能審核第十條『外傷後疼痛症候群』規定，為第七
    級失能等情，有臺中榮民總醫院鑑定書在卷可按（本院卷二
    第101頁）。再經本院依職權調取原告自103年1月1日起至10
    8年12月31日止期間之健保就醫紀錄，並函查原告就醫之醫
    院及復健診所，均無原告於系爭事故前有因受有脊椎滑脫及
    左跗骨隧道症候群等傷害而就醫之紀錄等情，有健保WeblR-
    個人就醫紀錄查詢結果、基督復臨安息日會醫療財團法人臺
    安醫院110年8月19日臺院醫業字第1100000700號函、童綜合
    醫療社團法人童綜合醫院110年8月20日童醫字0000000000號
    函及函附之病歷資料、衛生福利部臺中醫院110年8月24日中
    醫醫行字第1100008014號函及函附就醫之病歷、臺安醫院11
    年8月25日安醫字第11012號函及函附病歷、正好復健科診所
    110年9月1日正字第1100901001號函在卷可據（本院卷二第3
    5至77頁），則原告主張因系爭事故同時受有脊椎滑脫及左
    跗骨隧道症候群傷害，並致勞動能力減損，自為可信。被告
    辯稱原告因系爭事故僅左膝及左足受傷，可經由持續復健恢
    復正常云云，自非可採。
三、按因故意或過失，不法侵害他人之權利者，負損害賠償責任
    ；又不法侵害他人之身體或健康者，對於被害人因此喪失或
    減少勞動能力，或增加生活上之需要時，應負損害賠償責任
    ；復按不法侵害他人之身體、健康，或不法侵害其他人格法
    益而情節重大者，被害人雖非財產上之損害，亦得請求賠償
    相當之金額，民法第184條第1項前段、第193條第1項及第19
    5條第1項分別定有明文。查被告計程車途經系爭事故肇事路
    口時，既違規左轉彎，不慎與原告機車發生碰撞，致原告受
    有上開傷害，則被告顯已過失不法侵害原告之身體、健康等
    人格權，揆之上開規定，被告自應負侵權行為損害賠償責任
    。玆就原告所請求之各項賠償明細及其金額審酌如下：
　㈠醫療費用及就醫車資：原告因系爭事故受傷，致須支出支出
    彈繃、低週波、助行器等醫療耗材費用26,400元、醫療費用
    54,663元（已扣除不相關心臟外科及感染科），及就診車資
    39,071元之情，有原告提出之請求金額明細表、醫療費用收
    據、大都會預估車資在卷足憑（本院卷一第37至47、65至25
    3頁），原告僅請求醫療費用53,483元、就醫車資39,071元
    、醫療耗材費用26,400元，並為被告所不爭執，則原告此部
    分請求自屬有據。
　㈡薪資減損：原告於系爭事故發生前，在升揚醫療儀器有限公
    司任職，擔任業務工作，每月本薪30,000元，因系爭事故請
    病假自108年11月至110年3月遭扣薪389,715元之情，有升揚
    醫療儀器有限公司薪資表在卷可據（本院卷一第49至55頁）
    ，並為被告所不爭執，則原告此部分請求亦屬有據。
　㈢勞動能力減損：查原告因系爭事故而有前開傷害，致其勞動
    能力受損，符合勞保失能給付標準神經失能審核第十條『外
    傷後疼痛症候群』規定，為第七級失能，計算出調整後工作
    能力減損百分比為26%之情，有臺中榮民總醫院111年7月14
    日中榮醫企字第1114202457號函送補充鑑定書在卷可據（本
    院卷第191至197頁），則以原告每月本薪30,000元換算其勞
    動能力減損之損失，每月減損為7,800元（計算式：300,000
    ×26%＝7,800）。再原告出生於00年00月00日，於其法定退休
    年齡滿65歲時為141年11月30日，另原告已請求自系爭事故
    發生108年11月起至110年3月不能工作之薪資損失，是原告
    勞動能力減損之損失，應自110年4月起計算至141年11月30
    日止，依霍夫曼式計算法扣除中間利息（首期給付不扣除中
    間利息）核計其金額為1,778,971元【計算方式為：7,800×2
    27.0000000＋（7,800×0.00000000）×（228.00000000－000.0
    000000）＝1,778,970.0000000000。其中227.0000000為月別
    單利（5/12）%第379月霍夫曼累計係數，228.00000000為月
    別單利（5/12）%第380月霍夫曼累計係數，0.00000000為未
    滿1月部分折算月數之比例(29/30=0.00000000)。採四捨五
    入，元以下進位】。是原告得請求勞動能力減少之損害為1,
    778,971元，逾此數額之請求，不應准許。
　㈣精神慰撫金：按不法侵害他人致受傷者，被害人受有非財產
    上損害，請求加害人賠償相當金額之慰撫金時，法院對於慰
    撫金之量定，應斟酌實際加害情形、所造成之影響、被害人
    痛苦之程度、兩造之身分地位經濟情形及其他各種狀況，以
    核定相當之數額（最高法院47年台上字第1221號、51年台上
    字第223號判決意旨參照）。原告因被告之過失侵權行為而
    受有上開傷害，其精神及身體上確受有相當之痛苦，自得請
    求被告賠償精神慰撫金。本院審酌兩造之身分、年齡、地位
    、技能、經濟能力、原告所受身體、精神上打擊之程度及參
    酌卷附兩造之稅務電子閘門資料，認原告請求精神慰撫金以
    300,000元為適當，予以准許，逾此部分所為主張，尚屬過
    高。
　㈤據上，原告因被告之過失行為所得請求損害賠償金額為2,587
    ,640元（計算式：醫療費用53,483＋就醫車資39,071＋醫療耗
    材費用26,400＋薪資減損389,715＋勞動能力減損1,778,971＋
    精神慰撫金300,000＝2,587,640)。
四、再按保險人於被保險汽車發生汽車交通事故時，依本法規定
    對請求權人負保險給付之責。保險人依本法規定所為之保險
    給付，視為被保險人損害賠償金額之一部分；被保險人受賠
    償請求時，得扣除之，強制汽車責任保險法第25條第1項、
    第32條分別定有明文。經查，原告就本件交通事故所受損害
    已領取強制汽車責任保險理賠金303,791元，為兩造所不爭
    執，並有國泰世紀產物保險股份有限公司110年4月1日國產
    字第1100400002號函及給付明細在卷可按（本院卷一第339
    至341頁、卷二第214、217頁），則原告得向被告請求賠償
    金額應扣除已受領之強制汽車責任保險理賠金部分，是以，
    原告就本件車禍事故扣除強制汽車責任保險理賠金後，所得
    請求之損害賠償金額為2,283,849元（計算式：2,587,640-3
    03,791=2,283,849)。基上，原告請求被告賠償2,283,849元
    ，為有理由，應予准許。
五、末按給付有確定期限者，債務人自期限屆滿時起，負遲延責
    任。給付無確定期限者，債務人於債權人得請求給付時，經
    其催告而未為給付，自受催告時起，負遲延責任。其經債權
    人起訴而送達訴狀，或依督促程序送達支付命令，或為其他
    相類之行為者，與催告有同一之效力，民法第229條第1項、
    第2項定有明文。又遲延之債務，以支付金錢為標的者，債
    權人得請求依法定利率計算之遲延利息。但約定利率較高者
    ，仍從其約定利率。應付利息之債務，其利率未經約定，亦
    無法律可據者，週利利率為5%，民法第233條第1項、第203
    條亦有明定。經查，本件原告之侵權行為損害賠償債權，核
    屬無確定期限之給付，自應經原告之催告而未為給付，被告
    始負遲延責任。準此，原告請求自其110年1月20日準備書狀
    送達翌日起即110年1月29日起至清償日止，按年息5%計算之
    利息(本院卷一第279、卷二第219頁)，為有理由，應予准許
    。
六、綜上所述，原告依侵權行為損害賠償之法律關係，請求被告
    給付2,283,849元，及自110年1月29日起（本院卷一第279頁
    、卷二第219頁）至清償日止，按年息5%計算之利息，為有
    理由，應予准許；逾此部分之請求，為無理由，應予駁回。
七、本判決原告勝訴部分係就民事訴訟法第427條第2項適用簡易
    訴訟程序所為被告敗訴之判決，應依民事訴訟法第389條第1
    項第3款之規定，依職權宣告假執行。被告陳明願供擔保免
    為假執行，於法核無不合，爰依同法第392條第2項規定，酌
    定相當擔保金額准許之。至於原告敗訴部分，其假執行之聲
    請失所附麗，應併予駁回。
八、本件事證已臻明確，兩造其餘攻擊防禦方法及證據，核與判
    決結果不生影響，爰不一一論列，併此敘明。
肆、訴訟費用負擔之依據：民事訴訟法第79條。　
中　　華　　民　　國　　111 　年　　9 　　月　　 6　　日
                  民事第五庭    法  官  林秀菊
正本係照原本作成。
如對本判決上訴，須於判決送達後20日內向本院提出上訴狀。如
委任律師提起上訴者，應一併繳納上訴審裁判費。
中　　華　　民　　國　　111 　年　　9 　　月　　 6　　日
                                書記官  黃鴻鑑